【裁判字號】    97,交訴,73
【裁判日期】    980519
【裁判案由】    公共危險等
【裁判全文】
臺灣高雄地方法院刑事判決              97年度交訴字第73號
公  訴  人  臺灣高雄地方法院檢察署檢察官
被      告  甲○○
上列被告因公共危險等案件，經檢察官提起公訴（97年度偵字第
3283號），本院判決如下：
    主  文
甲○○犯肇事致人傷害逃逸罪，處有期徒刑陸月，如易科罰金，
以新臺幣壹仟元折算壹日。緩刑貳年，於緩刑期間付保護管束，
並向指定之公益團體、地方自治團體或社區提供捌拾小時之義務
勞務。
其他被訴過失傷害部分公訴不受理。
    事  實
一、甲○○考領有普通重型機車駕駛執照，於民國96年10月10日
    19時15分許（起訴書誤載為同日19時30分許），騎乘車牌號
    碼UHW-023 號輕型機車，自高雄市○○區○○路220 巷71號
    旁停車場由東向西駛出左轉德賢路220 巷道由北向南行駛時
    ，本應注意其轉彎進入無號誌、無交通指揮人員指揮，且未
    設標誌、標線或號誌劃分幹、支線道之德賢路220 巷道時，
    應禮讓直行車先行，且應注意車前狀況，並隨時採取必要之
    安全措施，又依當時係夜間無照明、天候晴、柏油路面無缺
    陷及障礙物、視距良好，依其智識、能力並無不能注意之情
    事，竟疏於注意即貿然左轉，且未注意車前狀況，適有丙○
    ○騎乘VX5-868 號重型機車沿德賢路220 巷由南往北行駛至
    該停車場出口與德賢路220 巷交岔口附近，甲○○見狀閃避
    不及而擦撞丙○○所騎乘之機車右後方，致丙○○人車倒地
    後受有腦震盪、顏面挫傷瘀腫、左髖挫傷瘀腫及左肘、左肩
    、雙膝挫擦傷、左眼視力模糊之傷害（過失傷害部分，業經
    告訴人丙○○撤回告訴）。詎甲○○明知騎機車肇事，致丙
    ○○受傷後，竟另基於肇事逃逸之犯意，未停留現場等待警
    方前往處理，逕自騎車逃離現場，經警方調閱現場肇事過程
    之監視器錄影畫面，循線查悉上情。
二、案經丙○○訴由高雄市政府警察局楠梓分局報告臺灣高雄地
    方法院檢察署檢察官偵查起訴。
    理  由
一、證據能力之認定
(一)本件證人丙○○於偵查中以證人身分具結後陳述，被告並未
    提及檢察官在偵查時有何不法取供之情形，且未釋明上開供
    述有顯不可信之情況，復經被告於審理中行使對質詰問權，
    故證人丙○○在偵查中之證述，依刑事訴訟法第159 條之1
    第2項 之規定，自得為證據。
(二)按被告以外之人於審判外之言詞或書面陳述，除法律有規定
    者外，不得作為證據，刑事訴訟法第159 條第1 項定有明文
    。然被告以外之人於審判外之陳述，雖不符刑事訴訟法第15
    9 條之1 至第159 條之4 之規定，而經當事人於審判程序同
    意作為證據，法院審酌該言詞陳述或書面陳述作成時之情況
    ，認為適當者，亦得為證據，刑事訴訟法第159 條之5 第1
    項亦定有明文。證人即告訴人丙○○於警詢中之陳述、高雄
    市政府警察局楠梓分局道路交通事故現場圖、道路交通事故
    調查報告表(一)(二)、交通事故談話紀錄表、訪查紀錄表、高雄
    醫學大學附設中和紀念醫院診斷證明書、健仁醫院診斷證明
    書，固係被告以外之人於審判外之言詞或書面陳述，屬傳聞
    證據，惟檢察官、被告及辯護人均於本院審判期日同意可作
    為證據使用（院二卷第15、36、67頁），依刑事訴訟法第15
    9 條之5 第1 項之規定，本院審酌該證據作成之情況，認為
    適當，應得為證據。
二、認定事實所憑之證據及理由
    上開事實，業經被告於本院審理時坦承不諱（院二卷第62、
    65頁），復經證人即告訴人丙○○於警詢、偵查及審理中證
    述：我於96年10月10日19時15分許騎機車行經上開肇事地點
    ，被告騎機車突然由停車場轉彎出來，我看見被告機車時已
    距離我不遠，我來不及反應一瞬間被告機車就撞上來，我感
    覺機車右後方被撞到，因而人車倒地以致受傷等語（警卷第
    2 頁、偵卷第9 、10頁、院二卷第43至47頁）；而被告於96
    年10月10日19時15分25秒騎機車由高雄市○○區○○路220
    巷71號旁停車場駛出，於同時分26秒左轉預備駛入德賢路22
    0 巷，轉彎時並無停車或減速之情形，於同時分27秒駛入德
    賢路220 巷道後由北向南行駛，同時分28秒與告訴人機車交
    會時，告訴人機車摔倒在地，被告並無停車察看或對告訴人
    施以救護，繼續駛離現場等情，經本院勘驗事發過程錄影光
    碟內容無誤，有勘驗筆錄及錄影內容翻拍相片13張在卷可參
    （院二卷第16至25頁），並有高雄市政府警察局楠梓分局道
    路交通事故現場圖、道路交通事故調查報告表(一)(二)、交通事
    故談話紀錄表、訪查紀錄表、車籍查詢基本資料、車損相片
    4 張、事故現場環境相片5 張、被告證號查詢機車駕駛人資
    料附卷可稽（警卷第14至18、24頁，偵卷第4 、5 頁、22至
    23頁，院二卷第54至56頁），足認被告自白與事實相符。又
    告訴人於事故發生人車倒地後，受有上開傷害等情，亦有高
    雄醫學大學附設中和紀念醫院診斷證明書、健仁醫院診斷證
    明書附卷可參（警卷第12、13頁），而機車行進中遭他車擦
    撞致騎士倒地，衡情可推知該騎士應已受傷，且被告自承於
    告訴人人車倒地後，其注意到告訴人有受傷等語（院二卷第
    14頁），核與告訴人機車遭擦撞後倒地及受傷之情形相符，
    足見被告肇事後確實知悉致告訴人受傷。是被告騎乘機車肇
    事致人受傷而逃逸之犯行，足堪認定，本案事證明確，應依
    法論科。
三、論罪科刑
    核被告所為，係犯刑法第185 條之4 肇事逃逸罪。爰審酌被
    告因騎車疏失，肇事致告訴人受傷，未即時救護而逃逸，行
    為確屬不該，惟念其於審理中已坦認犯行，與告訴人以新臺
    幣（下同）7500元達成和解，且當庭給付完畢，經告訴人表
    示諒解並撤回對被告過失傷害之告訴（院二卷第62頁）及被
    害人所受傷害等一切情狀，量處如主文所示之刑，並諭知以
    1000元折算1 日之易科罰金折算標準。又被告未曾受有期徒
    刑之宣告，有臺灣高等法院被告前案紀錄表在卷可憑，因一
    時疏失，致罹刑章，惟審理中已坦承犯行，與告訴人達成和
    解，並取得告訴人原諒，顯有悔意，經此刑事追訴、審判之
    教訓後，應能知所警惕而無再犯之虞，故認所宣告之刑，以
    暫不執行為適當，爰依刑法第74條第1 項第1 款之規定，併
    宣告緩刑2 年，以啟自新；又被告於肇事後置受傷之告訴人
    於不顧，增加告訴人因遲延救護而傷害加大之危險，檢察官
    表示本案若宣告緩刑，宜附以向公益團體、地方自治團體或
    社區提供100 小時以上之義務勞務，而被告亦表示若受緩刑
    宣告，就所附義務勞務之緩刑條件願遵期履行等語（院二卷
    第67頁），本院審酌上情，認不宜無條件給予被告緩刑宣告
    ，為促被告注意交通安全及肇事後能即時救護被害人，爰依
    刑法第74條第2 項第5 款規定，命被告於緩刑期間向指定之
    公益團體、地方自治團體或社區提供80小時之義務勞務，並
    依刑法第93條第1 項第2 款規定，諭知於緩刑期間付保護管
    束。
四、公訴不受理部分
(一)公訴意旨另以：被告甲○○於上開時、地，騎乘機車自停車
    場駛出並左轉進入德賢路220 巷由北向南行駛時，竟疏於注
    意事前狀況貿然左轉，與告訴人騎乘之機車發生事故，致告
    訴人人車倒地受有腦震盪、顏面挫傷瘀腫、左髖挫傷瘀腫及
    左肘、左肩、雙膝挫擦傷、左眼視力模糊之傷害，而認被告
    涉犯刑法第284條第1項前段過失傷害罪嫌。
(二)按告訴乃論之罪，告訴人於第一審辯論終結前，得撤回其告
    訴；又告訴經撤回者，法院應諭知不受理之判決，刑事訴訟
    法第238 條第1 項及第303 條第3 款定有明文。查被告因過
    失傷害案件，經檢察官提起公訴，認被告係犯刑法第284 條
    第1 項前段之過失傷害罪，依同法第287 條規定須告訴乃論
    。茲因告訴人於審理中已撤回對被告過失傷害之告訴，有審
    判筆錄在卷可參（院二卷第62頁），揆諸前開說明，爰為諭
    知不受理之判決。
據上論斷，應依刑事訴訟法第299 條第1 項前段、第303 條第3
款，刑法第185 條之4 、第41條第1 項前段、第74條第1 項第1
款、第2 項第5 款、第93條第1 項第2 款，判決如主文。
本案經檢察官乙○○到庭執行職務。
中    華    民    國    98    年    5     月    19    日
                  交通法庭  審判長法  官  唐照明
                                  法  官  王俊彥
                                  法  官  楊國煜
如不服本判決應於收受判決後10日內向本院提出上訴書狀，並應
敘述具體理由。其未敘述上訴理由者，應於上訴期間屆滿後20日
內向本院補提理由書 (均須按他造當事人之人數附繕本)「 切勿
逕送上級法院」。
以上正本證明與原本無異。
中    華    民    國    98    年    5     月    19    日
                                  書記官  王芷鈴
附錄本判決論罪之法條
中華民國刑法第185 條之4
駕駛動力交通工具肇事，致人死傷而逃逸者，處6 月以上5 年以
下有期徒刑。


司法院資訊處製作；財團法人民間司法改革基金會備份。
